【裁判字號】    91,訴,4983
【裁判日期】    921126
【裁判案由】    營利事業所得稅
【裁判全文】
臺北高等行政法院判決                            九十一年度訴字第四九八三號
                              .
    原      告  元大京華證券股份有限公司
    代  表  人  甲○○
    訴訟代理人  高文宏（會計師）
                張思國（會計師）
    被      告  財政部臺北市國稅局
    代  表  人  張盛和（局長）
    訴訟代理人  乙○○
右當事人間因營利事業所得稅事件，原告不服財政部中華民國九十一年十月三日台財
訴字第○九○○○二四二八九號訴願決定（案號：第00000000號），提起行
政訴訟。本院判決如左：
    主  文
訴願決定及原處分（復查決定）均撤銷。
訴訟費用由被告負擔。
    事  實
一事實概要：緣原告於民國（下同）九十一年與鼎康證券股份有限公司（下稱鼎康證
  券公司）合併，並以原告為存續公司，其八十三年度營利事業所得稅結算申報，原
  列報尚未抵繳之扣繳稅額新台幣（下同）四、八四七、九一二元，其中包含前手息
  扣繳稅款一、一○三、五五六元（下稱系爭前手息扣繳稅款）。被告以原告債券利
  息收入之前手息扣繳稅額，其納稅義務人為取得所得者，因其非原告之所得且亦未
  列報該前手息部分之所得，被告乃將系爭前手息扣繳稅額轉入債券成本，否准認列
  抵繳應納稅款，核定原告扣繳稅款為三、七四四、三五六元。原告不服，申請復查
  ，經被告以九十年三月二日財北國稅法字第九○○○六六七六號復查決定，駁回其
  申請，提起訴願，亦遭決定駁回，遂向本院提起行政訴訟。
二兩造聲明：
  (一)原告聲明：訴願決定及原處分（復查決定）均撤銷。
  (二)被告聲明：駁回原告之訴。
三兩造之爭點：
  原告主張其得以前手息扣繳稅款抵繳應納稅款，是否可採？
  (一)原告主張：
    1.緣原告（原係鼎康證券公司，經申准與元大京華證券股份有限公司合併，並以
      元大京華證券股份有限公司為存續公司，所屬分公司亦已完成撤銷登記，茲以
      存續公司為原告）八十三年度營利事業所得稅結算申報，申報尚未抵繳之扣繳
      稅款四、八四七、九一二元，經被告以原告於兩付息日間進行債券附條件交易
      ，因而持有債券至付息日，其遭付息機構就兩付息日間全部利息一次扣繳所得
      稅並取得扣繳憑單之扣繳稅款，其中非屬原告持有債券期間所生應計利息相關
      之前手息扣繳稅額一、一○三、五五六元，應屬前手所有而非申請人所有，其
      按全額給付債券附買回交易價款，為代付他人之扣繳稅款行為，故系爭前手息
      扣繳稅額非屬本身應繳納之稅款，乃將之轉入債券成本項下，否准抵減應納稅
      額，茲以上開行政處分認事用法顯有違誤，爰依法提起訴訟。
    2.原處分違反租稅法律主義：按「納稅義務人應於每年二月二十日起至三月底止
      ，填具結算申報書，向該管稽徵機關，申報其上一年度內構成綜合所得總額或
      營利事業收入總額之項目及數額，以及有關減免、扣除之事實，並應依其全年
      應納稅額減除暫繳稅額、尚未抵繳之扣繳稅額及可扣抵稅額，計算其應納之結
      算稅額，於申報前自行繳納。但短期票券利息所得之扣繳稅款，不得減除。」
      、「納稅義務人於繳納暫繳稅款時，得憑扣繳憑單抵繳，如不足額另以現金補
      足，如超過暫繳稅款數額時，其超過之數留抵本年度結算稅額。」分別為所得
      稅法第七十一條第一項及九十九條所明定，因此扣繳之稅款，除上開法律條文
      之但書所列舉或法律別有規定者外，可於結算申報時，抵繳應納稅額。是即本
      於租稅法律主義之精神，扣繳稅款既為公法上明定納稅義務人之租稅抵稅權，
      除法律別有規定外，自不得架設任何理由，否准納稅義務人抵繳應納稅額。又
      「：：應由付息機構於付息時，按照所得稅法第八十八條、第八十九條、第九
      十二條及各類所得扣繳率表等規定，扣繳利息所得稅款，本債票無論曾否轉讓
      ，均應由付息機構，以付息時之持票人為『納稅義務人』（記名式者為最後記
      名之人）就全部利息一次扣繳所得稅；並根據持票人之身分證明，依法填報扣
      繳憑單。納稅義務人為中華民國居住之個人或營利事業者，應將該項利息所得
      ，依法合併當年度所得申報所得稅。」乃財政部六十四年九月四日台財稅第三
      六四四○號函（下稱財政部六十四年函釋）所明釋，其肯認付息時持票人為所
      得稅法第八十八條之納稅義務人，並予一次扣繳所得稅，旨在簡化稽徵作業及
      扣繳手續，此即為目前債券交易之扣繳實務。原告從事債券交易，為付息時之
      債票持有人，依上開法令為債券利息之納稅義務人，並取得扣繳稅款之扣抵權
      ，被告以原告非債券利息之實際納稅義務人並否准其租稅扣抵權，顯係架設法
      律所無之限制，違反租稅法律主義。
    3.原處分違反法律整體適用原則：按「憲法第十九條規定人民有依法律納稅之義
      務，固係指人民有依據法律所定之納稅主體、稅目、稅率、納稅方法及納稅期
      間等項而負納稅義務之意，然課人民以繳納租稅之法律，於適用時，該法律所
      定之事項若權利義務相關連者，本於法律適用之整體性及權利義務之平衡性，
      當不得任意割裂適用。」業經司法院釋字第三八五號解釋在案。又「納稅義務
      人有左列各類所得者，應由扣繳義務人於給付時，依規定之扣繳率或扣繳辦法
      ，扣取稅款，並依第九十二條規定繳納之︰一、．．．二、機關、團體、事業
      或執行業務者所給付之薪資、利息、．．．。」為行為時所得稅法第八十八條
      所明定。故利息所得者，應由扣繳義務人於給付時，扣取稅款，並將所扣稅款
      向國庫繳納；又依前揭同法第七十一條第一項前段、第九十九條及第一百條之
      規定，扣繳稅款於結算申報時當可用以抵繳應納稅額；此為義務與權利相互關
      連之規定，不容割裂適用。原告為系爭債券付息時之持票人，因財政部六十四
      年函釋，遭強制課以系爭全部利息扣繳稅款之義務，既依法律之形式；而於結
      算申報時，被告竟主張原告雖被扣繳系爭稅款但非實際納稅義務人，否准扣繳
      稅款抵繳應納稅額之權利，反採經濟之事實。對於同一系爭所得，權利義務相
      關連之事項，而為不同認定，並均以不利於納稅人者為其準據，顯然割裂適用
      法律，揆諸司法院釋字第三八五號解釋及說明，即有可議。
    4.原處分違反租稅公平原則：被告否准系爭前手息扣繳稅額用以扣抵，將有違租
      稅公平原則，並實質加重納稅人稅賦，茲舉左例明之：
      (1)設有一債券面值為一○、○○○元，利率為百分之十，依面值平價發行，年
        底付息，倘此債券兩付息日間之流通期間僅有一營利事業納稅義務人持有，
        且其適用邊際稅率為百分之廿五，則依前開函釋，其應稅之利息收入為一、
        ○○○元，且扣繳稅款為一○○元（扣繳率為百分之十），結算申報應納稅
        額為二五○元，應補繳稅款一五○元，此時總稅賦為二五○元（即扣繳稅款
        一○○加上應補繳稅款一五○元）。
      (2)債券發行條件、投資人適用之邊際稅率均同右，惟此時流通期間為兩營利事
        業納稅義務人持有，前、後手之持有期間均各半，因此前、後手列報之利息
        收入均為五○○元，依前開函釋後手支付前手之價金乃是一○、五○○元，
        亦即債券價金併計前手持有期間之利息。前、後手之結算申報應納稅額均為
        一二五元，而付息機構以後手為納稅義務人，就全部利息一次扣繳稅款一○
        ○元，依同函釋後手對前手並無扣繳義務，故前手之扣繳稅款○元，倘依被
        告論點，則後手僅能就扣繳稅款扣抵五○元（而非一○○元），則其應行補
        繳稅款為七十五元，而前手則為一二五元，此時總稅賦為三○○元（即扣繳
        稅款一○○加上前手應補繳稅款一二五元及後手應補繳稅款七十五元），即
        較全體所得一、○○○元之應納稅額二五○元產生溢額五○元。據此，原處
        分將致使同一期間之債息，因其流通期間持有人數之不同，而有不同之租稅
        負擔；而列報同額利息收入之納稅義務人，亦將因其為前、後手不同之身分
        而有不同之租稅負擔，如此，同一經濟事實卻課以不同之稅賦，顯然違反租
        稅正義之課稅平等性，最高行政法院（八十九年七月一日改制前為行政法院
        ）四十四年度判字第五號判例亦云：「稅收以公平為原則，如有畸重畸輕之
        處，孰為合法，固屬另一問題，要不免使人民易滋疑慮，是以主管機關於每
        年度開徵之始，如於法令有所疑義，應即注意為一致之指示與執行，以符統
        一稽徵之本旨」。又原處分稱系爭不可扣抵之前手息扣繳稅款（在本例即為
        五○元）乃後手自前手購進債券之成本，尚不得扣抵其應納稅額，唯自本例
        以觀，系爭扣繳稅款係以付息機購為扣繳義務人，而以後手為納稅義務人並
        就全部利息一次扣繳，在後手對前手依法並無扣繳義務之情況下，此系爭扣
        繳稅款實質上已成為後手最終稅賦之一部分，況依所得稅法第四十五條規定
        ，「稱實際成本者，凡資產之出價取得，指取得價格，包括取得之代價，及
        因取得並為適於營業上使用而支付之一切必需費用：：」，故系爭扣繳稅款
        顯非購進債券之成本。日前最高行政法院九十一年度判字第一四八二號判決
        即持上開法律見解撤銷與本件相同之另案原處分，請參酌。
  (二)被告主張：
    1.按「稅捐之核課期間，依左列規定：一、依法應由納稅義務人申報繳納之稅捐
      ，已在規定期間內申報，且無故意以詐欺或其他不正當方法逃漏稅捐者，其核
      課期間為五年。…在前項核課期間內，經另發現應徵之稅捐者，仍應依法補徵
      或並予處罰，…」為稅捐稽徵法第二十一條第一項第一款及第二項前段所明定
      。次按「營利事業所得之計算，以其本年度收入總額減除各項成本費用、損失
      及稅捐後之純益額為所得額。」「納稅義務人應於每年二月二十日起至三月底
      止，填具結算申報書，向該管稽徵機關，申報其上一年度內構成綜合所得總額
      或營利事業收入總額之項目及數額，以及有關減免、扣除之事實，並應依其全
      年應納稅額減除暫繳稅額及尚未抵繳之扣繳稅額，計算其應納之結算稅額，於
      申報前自行繳納。」分別為所得稅法第二十四條第一項及第七十一條第一項所
      明定。另「‧‧‧本債票無論曾否轉讓，均應由付息機構，以付息時之持票人
      為納稅義務人（記名式者為最後記名之人）就全部利息一次扣繳所得稅；並根
      據持票人之身分證明，依法填報扣繳憑單，納稅義務人為中華民國居住之個人
      或營利事業，應將該項利息所得，依法合併當年度所得申報所得稅。」及「營
      利事業或個人買賣國內發行之公債、公司債及金融債券，買受人若為營利事業
      ，可由該事業依債券持有期間，依債券之面值及利率計算之『利息收入』，如
      其係於兩付息日間購入債券並於取息前出售者，則以售價減除其購進該債券之
      價格及依上述計算之利息收入後之餘額做為其證券交易損益。買受人若為個人
      ，因個人一般多未設帳，應一律以其兌領之利息金額併入其當期綜合所得稅課
      徵。」、復為財政部六十四年函釋及七十五年七月十六日台財稅第七五四一四
      一六號函釋（下稱財政部七十五年函釋）在案。
    2.原告本年度營利事業所得稅結算申報，列報尚未抵繳之扣繳稅額四、八四七、
      九一二元，被告查核時函請會計師說明利息收入扣繳稅款較應行扣繳稅款多報
      一、一七○、九五二元差異原因，會計師及原告均未說明，亦未提示明細資料
      ，乃依申報時之會計師簽證報告利息收入調節表，計算出系爭前手扣繳稅額為
      一、一○三、五五六元，遂否准認列抵繳原告之應納稅款，核定原告扣繳稅額
      為三、七四四、三五六元；並以系爭扣繳稅額屬原告購進債券之成本，應予相
      對調增出售債券成本，核定證券交易所得六八、三三一、六四九元。至原告於
      復查階段對系爭附條件交易前手利息金額有議，經通知於九十年元月三十日提
      示相關資料供核，原告雖到被告辦公處備詢，亦未能提示明細資料說明。
    3.原告主張：原處分違反租稅法律主義、法律整體適用原則、租稅公平原則等語
      。揆之所得稅法第七條第四項、第八十九條第一項第二款後段、第七十一條第
      一項、第一百條第一項前段等規定，有取得利息所得者，即為納稅義務人，應
      主動申報利息所得，如符合扣繳稅額抵繳應納稅款之規定者，即可抵繳稅款，
      不以是否取得扣繳憑單為要件。則所得稅法有關利息所得，得以扣繳稅額抵繳
      應納稅款者，係以依所得稅法規定，應申報或繳納利息所得稅之「納稅義務人
      」而言；換言之，得為扣繳稅額抵繳應納稅款之對象為應將利息所得申報、繳
      納所得稅，承擔納稅義務者為限；反之，如未申報利息所得，而未繳納利息所
      得者，則無扣繳稅額抵繳應納稅款之適用。基於扣繳稅額抵繳應納稅款及利息
      所得之申報二者具有權利義務相關連性，按司法院釋字第三八五號解釋規定：
      「…課人民以繳納稅租稅之法律，於適用時，該法律所定之事項若權利義務相
      關連者，本於法律適用之整體性及權利義務之平衡性，當不得任意割裂適用。
      」，本件原告係債票付息時之持票人，本期就該債票全部利息扣繳稅額列報抵
      繳其應納稅額，卻未就該全部利息所得申報，僅列報其持有期間之利息所得，
      對前揭所得稅法規定之適用未臻完整，且亦未符合權利義務平衡原則，已有前
      揭所得稅法割裂適用情事。
    4.次按六十四年五月三十一日公布施行之「中央政府建設公債發行條例」第六條
      規定：「本公債或全部所得稅，由財政部審酌發行時全部狀況擬訂，報行政院
      核定。」財政部鑑於過去發行乙種國庫券時，如在一年中有轉手多次者，依財
      政部（六二）台財稅第三八六一九號函釋，係由中央銀行將個別分段持有之資
      料移送財稅資料處理中心，憑以計算個人之所得予以課稅之情形，增加稽徵機
      關執行之困難，亦無法辦理扣繳。財政部為簡化稽徵作業及扣繳手續，遂於六
      十四年九月一日依上開條例發行甲種公債第一期債票十六億時，以六十四年函
      釋：「…本債票無論曾否轉讓，均應由付息機構，以付息時之持票人為納稅義
      務人（記名式者為最後記名之人）就全部利息一次扣繳所得稅；並根據持票人
      之身分證明，依法填報扣繳憑單。納稅義務人為中華民國居住之個人或營利事
      業者，應將該項利息所得，依法合併當年度所得申報所得稅。」就中央政府建
      設公債甲種債票利息，改以付息時之債票持有人就全部利息一次扣繳所得稅，
      與所得稅法第八十八條、第八十九條、第九十二條規定不牴觸。
    5.再者債券之買賣若於兩付息日間為之，其買賣價格中實已包括兩部分，一為取
      得債券所支付之對價，另一為未屆付息日該債券法定利息請求權之讓與價金。
      惟由於買賣債券之交易所得停徵，「利息所得」與「證券交易所得」如未明確
      劃分，除將造成原持有人之法定利收益，將誤為證券交易所得免稅外，並將增
      加債券利息兌領人之利息所得，造成課稅錯誤。財政部乃以七十五年函釋，闡
      明營利事業應按實際情形列報利息收入，其債券賣出時超過購進價格及利息收
      入後之餘額為證券交易損益；並附帶說明個人因未設帳，應一律以兌領之利息
      併入其綜合所得稅課稅，符合所得稅法課稅公平之原則。因此，所謂債券「前
      手息」，乃為區分債券利息兌領人所持有債券期間申報所得之利息，及非持有
      （即其前手持有）期間，未申報所得之債券利息，而予分野界定之名詞。依上
      開函釋可知，前手息所得者如為營利事業，應按其持有債券期間，計算利息所
      得課徵營利事業所得稅；惟前手息所得者如為個人，因前手個人既未設帳又無
      扣繳憑單歸課資料，其不列入綜合所得稅結算申報，稽徵機關亦未予核課其綜
      合所得稅；營利事業如係債券利息兌領人，僅按其持有債券期間，計算利息所
      得課徵營利事業所得稅，依前開所得稅法規定，亦僅就申報利息所得範圍內之
      扣繳稅額抵繳應納稅款，其未持有債券期間之其餘利息（即前手息），認非屬
      該營利事業之利息所得，毋庸申報，不課徵營利事業所得稅，因此而生之前手
      息扣繳稅款，自不在扣繳稅額抵繳應納稅款之列。
    理  由
一本件原告八十三年度營利事業所得稅結算申報，原列報尚未抵繳之扣繳稅額四、八
  四七、九一二元，其中包含前手息扣繳稅款一、一○三、五五六元。被告以原告債
  券利息收入之前手息扣繳稅額，其納稅義務人為取得所得者，因其非原告之所得且
  亦未列報該前手息部分之所得，被告乃將系爭前手息扣繳稅額轉入債券成本，否准
  認列抵繳應納稅款，核定原告扣繳稅款為三、七四四、三五六元。原告不服，循序
  申請復查，提起訴願，遞遭決定駁回，復起訴主張其得以前手息扣繳稅款抵繳應納
  稅款，詳如其起訴狀事實欄所載理由等語。而核原處分及訴願決定無非以：扣繳他
  人之所得稅款不得列為本事業之損費，為營利事業所得稅查核準則第九十條第三款
  所規定。另「營利事業或個人買賣國內發行之公債、公司債及金融債券，買受人若
  為營利事業，可由該事業按債券持有期間，依債券之面值及利率計算『利息收入』
  ，如其係於兩付息日間購入債券並於取息前出售者，則以售價減除其購進該債券之
  價格及依上述計算之利息收入後之餘額作為其證券交易損益。買受人若為個人，因
  個人一般多未設帳，應一律以其兌領之利息金額併入其當期綜合所得稅課徵。」為
  財政部七十五年七月十六日台財稅第七五四一四一六號函所明釋。本件原告買回債
  券兌領之系爭利息及扣繳稅款均為前手所有，其本身既無該項所得，縱扣繳憑單以
  原告之名義開立，亦非扣繳稅款之實際納稅義務人，依實質課稅原則，自不得以之
  抵繳應納稅額或申請退稅。至所得稅法第一百條係對稅款退補程序之相關規定，尚
  難執為系爭扣繳稅款申請退還之依據，並以被告雖否准抵繳應納稅額，惟同額轉入
  債券成本核認在案，自無不當等語，為其論據。
二惟租稅法所重視者，應為足以表徵納稅能力之經濟事實，而非其外觀之法律行為，
  故在解釋適用稅法時，所應根據者為經濟事實，不僅止於形式上之公平，應就實質
  上經濟利益之享受者予以課稅，始符實質課稅及公平課稅之原則。查系爭債券附條
  件買回之交易，原告形式上出售債券予客戶，並不考慮該債券之票面利息及市價，
  僅協議於一段期間以約定利率（非票面利率）計算之本利和，向客戶買回債券；而
  「債券實體」則交由賣方特約之金融機構代為保管，由該金融機構出具「債券存摺
  」辦理交割。在法律形式上，雖與一般買（賣）斷交易相同，唯一差異在於另有「
  買回」之約定。然就經濟事實而言，判斷系爭債券附條件買回交易為「融資」或「
  買賣」行為，應依其交易實質為準，不得拘泥於書面契約所用之辭句。凡投資債券
  之買賣雙方，其與債券本身有關之報酬與風險，諸如債券票面利息之歸屬，利率波
  動之風險等，倘未發生由賣方移轉於買方之效果，則不生「買賣」之實質，而係以
  債券作為擔保之「融資」行為；即買方融資予賣方，賣方則支付融資利息予買方（
  中華民國會計研究發展基金會八十年十月二十九日（八○）基秘字第一四四號函參
  照）。本件原告從事系爭債券附條件買回交易，如前所述，債券之報酬與風險並未
  移轉於買方，其經濟事實為「融資」行為。則原告所得除按債券票面利率計算持有
  期間之利息收入外，如有因融資交易所賺取票面利率與約定利率間之利息差額，即
  應核實認列利息所得，予以課稅。被告所舉財政部七十五年七月十六日台財稅第七
  五四一四一六號函釋，既謂：「營利事業或個人『買賣』國內發行之公債、公司債
  及金融債券，買受人若為營利事業，可由該事業按債券持有期間，依債券之面值及
  利率計算『利息收入』，．．．。」，係就債券單純買賣而為立論。對於系爭債券
  附條件買回交易，其具融資性質者，應無適用之餘地。本件原處分囿於上開函釋，
  僅就原告持有債券期間之利息收入核定所得，對於原告上述實質上之所得未予究明
  ，尚非符合實質課稅原則之本旨。
三按「憲法第十九條規定人民有依法律納稅之義務，固係指人民有依據法律所定之納
  稅主體、稅目、稅率、納稅方法及納稅期間等項而負納稅義務之意，然課人民以繳
  納租稅之法律，於適用時，該法律所定之事項若權利義務相關連者，本於法律適用
  之整體性及權利義務之平衡性，當不得任意割裂適用。」業經司法院釋字第三八五
  號解釋在案。又「納稅義務人有左列各類所得者，應由扣繳義務人於給付時，依規
  定之扣繳率或扣繳辦法，扣取稅款，並依第九十二條規定繳納之︰一、．．．二、
  機關、團體、事業或執行業務者所給付之薪資、利息、．．．。」為行為時所得稅
  法第八十八條所明定。故利息所得者，應由扣繳義務人於給付時，扣取稅款，並將
  所扣稅款向國庫繳納；又依同法第七十一條第一項前段、第九十九條及第一百條之
  規定，扣繳稅款於結算申報時當可用以抵繳應納稅額；此為義務與權利相互關連之
  規定，不容割裂適用。另財政部六十四年九月四日台財稅第三六四四○號函釋：「
  主旨：中央政府建設公債甲種債票之利息，應由付息機構於付息時，按照所得稅法
  第八十八條、第八十九條、第九十二條及各類所得扣繳率表等規定，扣繳利息所得
  稅款，並以付息時債票持有人為納稅義務人，向稽徵機關填報扣繳憑單，並依同法
  第九十四條規定，將扣繳憑單填送納稅義務人。說明：二、本債票無論曾否轉讓，
  均應由付息機構，以付息時之持票人為納稅義務人（記名式者為最後記名之人）就
  全部利息一次扣繳所得稅；並根據持票人之身分證明，依法填報扣繳憑單。納稅義
  務人為中華民國居住之個人或營利事業，應將該項利息所得，依法合併當年度所得
  申報所得稅。」本件原告為系爭債券付息時之持票人，因上開財政部六十四年九月
  四日台財稅第三六四四○號函釋，遭強制課以系爭全部利息扣繳稅款之義務，既依
  法律之形式；而於結算申報時，被告竟主張原告雖被扣繳系爭稅款但非實際納稅義
  務人，否准扣繳稅款抵繳應納稅額之權利，反採經濟之事實。對於同一系爭所得，
  權利義務相關連之事項，而為不同認定，並均以不利於原告者為其準據，顯然割裂
  適用法律，揆諸前開司法院釋字第三八五號解釋及說明，即有可議。
四次按「涉及租稅事項之法律，其解釋應本於租稅法律主義之精神，依各該法律之立
  法目的，衡酌經濟上之意義及實質課稅之公平原則為之。」復經司法院釋字第四二
  ○號解釋在案。上開解釋固然肯定實質課稅原則在稅法之適用，但亦闡明在適用上
  仍應嚴守租稅法律主義。又「納稅義務人應於每年二月二十日起至三月底止，填具
  結算申報書，向該管稽徵機關，申報其上一年度內構成綜合所得總額或營利事業收
  入總額之項目及數額，以及有關減免、扣除之事實，並應依其全年應納稅額減除暫
  繳稅額、尚未抵繳之扣繳稅額及可扣抵稅額，計算其應納之結算稅額，於申報前自
  行繳納。但短期票券利息所得之扣繳稅款，不得減除。」為行為時所得稅法第七十
  一條第一項所明定（現行法於同條項但書增列：「營利事業獲配股利總額或盈餘總
  額所含之可扣抵稅額」，不得減除）。故扣繳之稅款，除所得稅法第七十一條第一
  項但書所列舉或法律別有規定者外，可於結算申報時，抵繳應納稅額。是則本於租
  稅法律主義之精神，扣繳稅款既為公法上明定納稅義務人之租稅抵稅權，除法律別
  有規定外，自不得以實質課稅為由，否准納稅義務人抵繳應納稅額。本件原告從事
  系爭債券附條件買回之交易，為付息時之債票持有人，依前開財政部六十四年九月
  四日台財稅第三六四四○號函謂：「．．．應由付息機構於付息時，按照所得稅法
  第八十八條、第八十九條、第九十二條．．．扣繳利息所得稅款，並以付息時債票
  持有人為『納稅義務人』」，既已肯認原告為所得稅法第八十八條之納稅義務人，
  即非營利事業所得稅查核準則第九十條第三款所指「扣繳他人之所得稅款」者。況
  所得稅法又無除外規定，自應可用以抵繳應納稅款；乃被告以實質課稅為由，否定
  原告為實際納稅義務人，進而否准其租稅抵稅權，顯然添加法律所無之限制，違反
  租稅法律主義，亦非適法。
五綜上所述，原處分（復查決定）自有可議，訴願決定，未予糾正，亦有疏漏，原告
  執以指摘，非無理由，爰將原處分及訴願決定均予撤銷，由被告另為適法之處分，
  以昭折服。
六據上論結，本件原告之訴為有理由，爰依行政訴訟法第九十八條第三項前段，判決
  如主文。
中      華      民      國    九十二    年     十一     月    二十六    日
                     臺 北 高 等 行 政 法 院   第 一 庭
                                               審 判 長  法  官  王立杰
                                                         法  官  胡方新
                                                         法  官  黃本仁
右為正本係照原本作成。
如不服本判決，應於送達後二十日內，向本院提出上訴狀並表明上訴理由，如於本判
決宣示後送達前提起上訴者，應於判決送達後二十日內補提上訴理由書（須按他造人
數附繕本）。
中      華      民      國    九十二    年     十一     月    二十七    日
                                                         書記官  姚國華


司法院資訊處製作；財團法人民間司法改革基金會備份。
